最　高　行　政　法　院　裁　定　　　　　　　　　九十三年度裁字第一三二九號
　　上　訴　人　甲○○
　　被 上訴 人　宜蘭縣政府
　　代　表　人　乙○○
右當事人間因徵收補償事件，上訴人對於中華民國九十二年七月九日臺北高等行政法
院九十一年度訴字第一八四四號判決，提起上訴，本院裁定如左：
　　主  文
上訴駁回。
上訴審訴訟費用由上訴人負擔。
　　理  由
一、按對於高等行政法院判決之上訴，非以其違背法令為理由，不得為之，行政訴訟
    法第二百四十二條定有明文。又提起上訴，應以上訴狀表明上訴理由並應添具關
    於上訴理由之必要證據，復為同法第二百四十四條第一項第四款及第二項所明定
    。準此，當事人提起上訴，如以原判決有行政訴訟法第二百四十三條第一項不適
    用法規或適用不當為理由時，其上訴狀應有具體之指摘，並揭示該法規之條項或
    其內容；如以原判決有第二百四十三條第二項所列各款情形之當然違背法令為理
    由時，其上訴狀應揭示合於該款之事實。如上訴狀未依此項方法表明，或其所表
    明者，顯與上開法條規定之情形不相合時，即難認為已對原審判決之違背法令有
    具體之指摘，其上訴自難認為合法。
二、本件上訴人主張：（一）系爭坐落宜蘭縣五結鄉○○段五八二–一、五八二–二
    、五八二–三、五八五–一地號土地，位於宜蘭縣五結鄉○○路○道旁，地處便
    利，位置適中，該地依一般正常交易價格，田地每平方公尺為近新臺幣（以下同
    ）二萬元，建地每平方公尺為近五萬元，此有上訴人委請公正之鑑價公司鑑定書
    為證。原判決所認之「依法定程序所評之價格」與「比照一般交易價格」，係為
    二事，蓋原判決所謂「依法定程序所評之價格」，不過為行政機關依內部之法令
    所為之程序，與土地徵收條例第三十條第二項規定之「比照一般正常交易價格」
    有別。而原判決既認依法應經常調查地價動態，地價調查應以買賣實例為主，卻
    仍認依宜蘭縣地價及標準地價評議委員會九十年第四次會議復議，議決「本案徵
    收補償價額已反應一般正常交易價格」，無附具任何理由，亦無引用或舉證已調
    查任何買賣實例，即認被上訴人「依法定程序所評之價格」，已「比照一般正常
    交易價格」，據以駁回上訴人於原審之訴，即有判決理由矛盾之違背法令。（二
    ）原審不採上訴人所提出之鑑定書，竟採信被上訴人以傳真提出之「依法定程序
    調查所得之系爭土地八十九年至九十二年一般正常交易價格一覽表」，惟該一覽
    表未載明製作人，無任何參酌數據，且未於法庭提出，應不足採。另原審對上訴
    人所提鑑定書如認不可採，被上訴人復未舉證，自可另行鑑定，不得遽為上訴人
    不利之論斷，是原判決違反行政訴訟法第一百三十六條規定。為此求為廢棄原判
    決，並撤銷訴願決定及原處分。
三、本院按：土地徵收條例第三十條第二項規定：「前項徵收補償地價，必要時得加
    成補償；其加成補償成數，由直轄市或縣（市）主管機關比照一般正常交易價格
    ，提交地價評議委員會於評議當年期公告土地現值時評定之。」此之「一般正常
    交易價格」，依同條例施行細則第三十條第二項之規定，為「經由調查當年期一
    般正常交易價格所估計之區段地價」。前開法條規定者乃辦理徵收補償時，決定
    補償地價之金額應遵守之法定程序，如已遵守該法定程序，必係已經過調查交易
    價格之程序。經查，原判決理由所稱「依法定程序所評之價格」，即係依土地徵
    收條例施行細則第三十條第二項、土地徵收條例第三十條第二項規定「比照一般
    正常交易價格」評定而得之補償地價等語，揆之前開規定及說明，其間並無何矛
    盾。上訴意旨以宜蘭縣地價評議委員會決議未附具任何理由，亦無引用或舉證已
    調查任何買賣實例，原判決即謂被上訴人「依法定程序所評之價格」，已「比照
    一般正常交易價格」，據以駁回上訴人於原審之訴，即有判決理由矛盾之違背法
    令云云，其所表明者，顯與行政訴訟法第二百四十三條第二項第六款所定之「理
    由矛盾」不相合，難認其已對原審判決之違背法令有具體之指摘。又原審就上訴
    人所提出之鑑定書如何不可採，已詳述其理由，並無不合。而本件徵收補償地價
    之決定，應依土地徵收條例第三十條第一項、第二項及同條例施行細則第三十條
    第二項之規定，依法並無另行鑑定系爭土地之地價之必要。上訴意旨以原審未另
    行鑑定系爭土地地價，遽為上訴人不利之論斷，原判決即違反行政訴訟法第一百
    三十六條規定云云，自亦難認為已對原審判決之違背法令有具體之指摘，其上訴
    自難認為合法，應予駁回。至原判決以被上訴人提出之「依法定程序調查所得之
    系爭土地八十九年至九十二年一般正常交易價格一覽表」為佐證，僅係於敘述上
    訴人所提出之鑑定書不可採之眾多理由外，再就眾所皆知之建地一經變更為都市
    ○○道路用地，其市價將滑落之事實，作為補強，此項理由對判決結果並無重大
    影響，尚不得以原審參採該證據，即謂原判決有違背法令情形，併此明。
四、依行政訴訟法第二百四十九條第一項前段、第一百零四條、民事訴訟法第九十五
    條、第七十八條，裁定如主文。
中　　華　　民　　國　　九十三　　　年　　　十　　　　月　　二十一　　　日
                    最 高 行 政 法 院  第 二 庭
                                審 判 長 法  官　　　葉　振　權
                                         法  官      林　清　祥
                                         法  官　　　姜  仁  脩
                                         法  官　　　劉  鑫  楨
                                         法  官　　　吳  明  鴻
右  正  本  證  明  與  原  本  無  異
　　　　　　　　　　　　　　　　　　　　 法院書記官　阮  桂  芬
中　　華　　民　　國　　九十三　　　年　　　十　　　　月　　二十一　　　日
